臺灣新竹地方法院民事判決  
109年度訴字第604號
原      告  吳萬杰  

訴訟代理人  羅盛德律師
被      告  戴昌旻  
訴訟代理人  莊喬汝律師
複  代理人  潘天慶律師
            周廷穎  
上列當事人間損害賠償事件，經臺灣臺北地方法院裁定移送前來
，本院於民國110年3月10日辯論終結，判決如下：
    主      文
原告之訴駁回。
訴訟費用由原告負擔。
    事實及理由
一、原告主張：
(一)原告與趙夢梅為夫妻關係，於民國99年4月28日結婚。108年
    2月8日凌晨，趙夢梅將手機內之照片備份至隨身碟，原告因
    而發現趙夢梅與被告有多次單獨相約前往餐廳吃飯、海邊出
    遊、同宿、親吻、相互依偎在床上、夜間欣賞煙火、共進雙
    人套餐、郊外野餐、竹圍碼頭路跑、一同駕車出遊、與新竹
    市市長林志堅碰面並偕同出入公開場所、多個親暱視訊截圖
    等照片；其中一次郊外旅遊可自被告手錶顯示日期為107年1
    1月11日星期天，渠等復以臺北市○○區○○○路0段00巷0○0號房
    屋作為相會偷情之處，是被告侵害原告配偶權之行為如此長
    期、重大、頻繁，實非一般配偶所能容忍接受，爰依民法第
    184條第1項前段之規定，請求被告賠償原告新臺幣（下同）
    200萬元。
(二)被告雖辯以其不知道趙夢梅之婚姻狀況，然渠等為國小同學
    ，相識已達40年之久，豈可能數十年來均未曾過問對方婚姻
    狀況；又衡情我國通常結婚年齡位於20歲至40歲間，其等年
    紀非輕，相約敘舊詢問對方工作、婚姻狀態為常態事實，此
    為一般社會生活經驗，本案並無證據顯示趙夢梅對被告隱瞞
    其已婚之身分，故被告與趙夢梅為不正當關係之交往時，顯
    然已知趙夢梅為有配偶之人。此外，被告與趙夢梅進行視訊
    通話時，由背景即可查知趙夢梅並非單身一人，且由渠等多
    次出遊之情形，顯然必須避開夜間原告在家時段，或原告與
    趙夢梅相處時段，或藉詞出門始能一同出遊，則被告當能知
    悉趙夢梅為有配偶之人。況原告提起本件訴訟後，被告與趙
    夢梅委任相同律師，被告辯稱渠等近2年未有任何聯絡，顯
    非事實。
(三)訴之聲明：
　１被告應給付原告200萬元，及自107年11月11日起至清償日止
    ，按週年利率百分之5計算之利息。
　２訴訟費用由被告負擔。　
二、被告則以：
(一)被告與趙夢梅係國小同學，因舉辦同學會再次相遇，本於舊
    識而相約敘舊，期間趙夢梅均未提及其婚姻狀況，被告係於
    109年4月間收受起訴狀始知趙夢梅係有配偶之人，被告自無
    故意或過失侵害原告配偶權之可能。原告所提之照片大多為
    食物、風景照或被告個人照片，且被告雖曾與趙夢梅共同出
    遊，然無踰矩之行為；107年11月11日之健行活動，趙夢梅
    確實有加入一小段，然與被告合影後即離開，完賽照片均係
    被告自拍或被告母親所拍，與趙夢梅全無關係。至被告與新
    竹市長林志堅合影時，趙夢梅根本未在場，原告僅以照片即
    憑空猜測被告與趙夢梅間有不正交往，實乏所憑；而臺北市
    大安區○○○路之房屋現場，被告未曾前往，亦未曾看過照片
    。此外，被告與趙夢梅已近2年未有任何聯絡，原告對被告
    提起本件訴訟，顯無理由。
(二)答辯聲明：
　１原告之訴及假執行之聲請均駁回。
　２訴訟費用由原告負擔。　　　　
三、兩造不爭執之事項：
(一)原告與趙夢梅於99年4月28日結婚，二人為夫妻關係（見本
    院卷第63頁）。
(二)臺灣臺北地方法院109年度北司調字第227號卷（以下簡稱調
    解卷）第37至39頁照片所出現之男子為被告，女子為趙夢梅
    。調解卷第99至101頁之照片為被告與趙夢梅之視訊通話截
    圖。
四、經本院協同兩造整理爭點如下：
(一)被告是否知悉趙夢梅係有配偶之人？
(二)原告主張被告侵害其配偶權且情節重大，依民法第184條第1
    項、第195條第1、3項之規定，請求被告賠償精神慰撫金，
    有無理由？如有理由，金額應為若干？
五、得心證之理由：
(一)原告未能舉證證明被告知悉趙夢梅係有配偶之人：
　１按因故意不法侵害他人之權利者，負損害賠償責任，故意以
    背於善良風俗之方法加損害於他人者亦同。又不法侵害他人
    之人格法益而情節重大者，被害人雖非財產上之損害，亦得
    請求賠償相當之金額；此項規定，於不法侵害他人基於配偶
    關係之身分法益而情節重大者，準用之，民法第184條第1項
    、第195條第1項、第3項各有明文。又按婚姻係以夫妻之共
    同生活為其目的，配偶應互相協力保持其共同生活之圓滿安
    全及幸福，配偶之一方破壞共同生活之圓滿安全及幸福者，
    即為違反因婚姻契約之義務而侵害他方之權利（最高法院55
    年台上字第2053號判例要旨參照）。是以所謂配偶權，指配
    偶間因婚姻而成立以互負誠實義務為內容的權利。職是，如
    明知為他人配偶卻故與之交往，其互動方式依社會一般觀念
    ，已足以動搖婚姻關係所重應協力保持共同生活圓滿安全幸
    福之忠實目的時，不得謂非有以違背善良風俗之方法，加損
    害於他人之故意，茍配偶確因此受非財產上之損害即精神上
    痛苦，自亦得依法請求賠償。是侵害配偶權之行為，並不以
    通姦行為為限，倘夫妻任一方與他人間存有逾越結交普通朋
    友等一般社交行為之不正常往來，其行為已逾社會一般通念
    所能容忍之範圍，已達破壞婚姻共同生活之圓滿安全及幸福
    之程度，即足當之。
　２次按當事人主張有利於己之事實者，就其事實有舉證之責任
    。其因侵權行為所生之損害賠償請求權，以行為人有故意或
    過失不法侵害他人之權利為成立要件；倘行為人否認有故意
    或過失，即應由請求人就此利己之事實舉證證明；若請求人
    先不能舉證以證實自己主張之事實為真實，則行為人就其抗
    辯事實即令不能舉證，或所舉證據尚有疵累，亦應駁回請求
    人之請求（最高法院92年度台上字第1505號判決意旨參照）
    。本件原告主張被告明知趙夢梅係有配偶之人，竟與之相偕
    吃飯、出遊、同宿、接吻、相互依偎、夜間欣賞煙火、郊外
    野餐、路跑、共同出入公開場合，且有多個親暱視訊截圖照
    片等，顯侵害原告基於配偶關係之身分法益而情節重大等情
    ；惟被告辯以其不知悉趙夢梅係有配偶之人，且其未有踰矩
    之行為等語，則依上開規定，自應由原告就被告負有故意或
    過失之侵權行為負舉證責任。
　３原告主張被告明知趙夢梅係有配偶之人，仍侵害原告配偶權
    一節，固據提出餐廳、咖啡店、被告個人、汽車、被告與趙
    夢梅相互依偎於房間及路跑後合影、煙火、餐食、商品、○○
    ○路○段00巷0之0號房屋及視訊截圖等照片（見調解卷第21頁
    至第102頁）為證；被告則不爭執其曾與趙夢梅共同出遊、
    共同拍攝照片及視訊通話等情（調解卷第37至39頁、第65頁
    、第99頁至第101頁），惟以前詞置辯。經查，原告並未提
    出積極事證舉證證明被告確實知悉趙夢梅係有配偶之人，其
    前揭主張應屬其個人臆測之詞，尚難憑採。又觀諸原告提出
    之照片（調解卷第23頁至第91頁），部分為白天、部分為日
    落時分、部分為夜間，是難僅憑上開照片即認趙夢梅有刻意
    避開夜間原告在家時段與被告出遊之情形；而被告與趙夢梅
    雖為國小同學屬舊識，然其等各自歷經求學、就業與成家等
    階段，實難憑以其等過往曾熟識，即認被告與趙夢梅彼此間
    曾相互過問對方之婚姻狀況，進而推論被告清楚知悉趙夢梅
    係有配偶之人；遑論，現今社會依自己意思決定不婚或結婚
    後離婚者並非少見，亦難僅憑被告與趙夢梅均超過適婚年齡
    ，即認其等詢問對方婚姻狀態屬常態事實。至身分證件乃屬
    個人隱私性資料，衡諸常情，一般人並不會任意出示，且縱
    使趙夢梅於與被告入住旅館時曾提示身分證件予旅館人員，
    亦不當然曾將證件交予被告查看，故原告空言主張被告得藉
    由趙夢梅身分證配偶欄清楚知悉趙夢梅之婚姻狀況，自難可
    採。此外，由原告所提之視訊截圖照片（見調解卷第99頁至
    第101頁），實難窺見趙夢梅視訊背景空間與用品，且縱認
    得清楚見得衣物、枕頭數量、居住環境與空間大小等，上開
    訊息並未能彰顯趙夢梅現存之婚姻狀況，亦不足以推斷被告
    知悉趙夢梅為已婚之人，而認被告有侵害原告配偶權之認識
    。從而，原告主張被告明知趙夢梅係有配偶之人一節，未據
    原告提出積極事證舉證以實其說，不得謂已盡舉證責任，自
    難認其上開主張為真。
(二)原告請求被告賠償精神慰撫金為無理由：
　  再查，原告提出被告與趙夢梅之合照顯示，被告與趙夢梅於
    房間內共同躺於床上相互依偎及接吻，同時自拍此組合照（
    見調解卷第39頁、不爭執事項㈠），足見兩人舉止親暱，已
    與一般男女通常社交禮節行為有異，而堪認被告與趙夢梅間
    有過從甚密之事實，然原告既無從證明被告於斯時已知悉趙
    夢梅為有配偶之人，業如前述，自難認被告主觀上有侵害原
    告配偶權行為之故意或過失存在，而無從證明被告構成侵害
    原告配偶權之侵權行為。執此，徵諸上述，原告所提被告與
    趙夢梅相互依偎接吻照片，充其量僅能證明被告與趙夢梅有
    過從甚密之情形，惟尚不足以推論被告係知悉或可得而知趙
    夢梅為有配偶之人仍與趙夢梅為前揭行為。此外，原告復未
    能提出其他證據證明被告主觀上已有侵害原告之配偶權，核
    與侵權行為之構成要件不合，是原告請求被告賠償精神慰撫
    金云云，洵非可採。
(三)綜上所述，本件被告雖在趙夢梅與原告之婚姻關係存續期間
    ，與趙夢梅有逾越一般正常社交之親密關係，然並無證據證
    明被告主觀上知悉或預見趙夢梅為有配偶之人，仍與趙夢梅
    為親密交往行為，故被告並無侵害原告配偶權之故意或過失
    存在，核與侵權行為之構成要件不合。從而，原告依侵權行
    為法律關係，請求被告賠償200萬元，及自107年11月11日起
    至清償日止，按週年利率百分之5計算之利息，為無理由，
    應予駁回。
六、本件事證已臻明確，兩造其餘攻擊防禦方法及舉證，核與判
    決結果無影響，爰不予一一論述，併此敘明。
七、訴訟費用負擔之依據：民事訴訟法第78條。
中    華    民    國   110    年    4     月    14    日
                  民事第一庭  審判長法  官  吳靜怡
　　　　　　　　　　　　　　　　　　法  官  張百見
　　　　　　　　　　　　　　　　　　法  官  李宇璿
以上正本係照原本作成。
如對本判決上訴，須於判決送達後20日內向本院提出上訴狀。如
委任律師提起上訴者，應一併繳納上訴審裁判費。
中    華    民    國   110    年    4     月    15    日
                                書記官   王恬如